臺灣高等法院交通事件裁定　　　　　　　94年度交抗字第95號
抗　告　人　甲○
即受處分人
上列抗告人因違反道路交通管理處罰條例案件，不服臺灣板橋地
方法院，中華民國93年12月31日所為裁定（93年度交聲字第1829
號），提起抗告，本院裁定如下：
    主  文
抗告駁回。
    理  由
一、本件原裁定以原處分意旨略以異議人即受處分人甲○於民國
    九十三年八月二十二日十三時四十分許，在國道三號公路北
    向三十一公里處，駕駛其所有、車號ＢＴ─七九００號自用
    小客車，因有「未懸掛車頭號牌」之違規行為，經警製單當
    場舉發，乃依道路交通管理處罰條例第十二條第一項第七款
    、同條第二項之規定，裁處罰鍰新臺幣三千六百元，並吊銷
    牌照。及異議意旨略以異議人所有車號ＢＴ─七九００號自
    用小客車，前於九十三年八月十四日因車禍與機車發生擦撞
    ，車頭號牌卡在該機車底部，當時急於救治傷者，未察覺號
    牌失落，隔日機車駕駛楊耀坤將其機車送修，始發現異議人
    之號牌卡在該機車底部，經通知警察轉告異議人，異議人始
    知失落之號牌尋獲。嗣因傷者觀察病情須耗時一週，未能即
    時達成和解及取回號牌，迄同年八月二十一日，傷者無後遺
    症後，雙方達成口頭和解，異議人始取回號牌。又因號牌牌
    座裂損，車廠無同規格之牌座，乃將號牌置於車廠配裝，約
    定於同年月二十二日再前往安裝。遭警製單舉發時，異議人
    正在駕車前往車廠途中，擬前去安裝號牌。異議人未懸掛車
    頭號牌之理由，係因車輛擦撞脫落，非刻意行為，且車尾號
    牌完整無缺，辨識無誤，對道路駕駛及行車安全並無影響，
    安裝時機延誤則係因未能及時達成和解，無法立即取回號牌
    所致，實屬不可抗拒之行為，依情、理、法，均可免罰。異
    議人違反者，應係道路交通管理處罰條例第十四條，不能依
    同條例第十二條論處。原審經查（一）本件異議人所有、車
    號ＢＴ─七九００號之自用小客車，已領有號牌二面，於九
    十三年八月二十二日十三時四十分許，由異議人駕駛，行經
    國道三號公路北向三十一公里處，為警查獲「未懸掛車頭號
    牌」，當場製單舉發，異議人當時聲稱該號牌係因掉落放於
    新店市修理廠內之事實，有經異議人簽名收受之舉發通知單
    一紙附卷可稽，復經內政部警政署國道公路警察局第六警察
    隊查處無誤，有該隊九十三年十月七日公警六交訴字第０九
    三０００二五四七號函可參，且為異議人所不否認，違規事
    實甚為明確。異議人雖辯稱其上開自用小客車未懸掛車頭號
    牌，係因前於九十三年八月十四日與機車發生擦撞，車頭號
    牌卡在該機車底部所致，非刻意行為，至安裝時機延誤則係
    因未能及時與機車駕駛達成和解，無法立即取回號牌，及車
    廠無同規格之號牌牌座所致云云。惟異議人所陳其自用小客
    車與機車發生擦撞事故之時間，與違規日相隔一週以上，縱
    使其車頭號牌掉落係因該次事故所致，非異議人刻意為之，
    惟既已知悉其車頭號牌掉落之事實，理應於索回該號牌安裝
    懸掛後，始可行駛其自用小客車，要屬當然。詎異議人於明
    知號牌掉落之情形下，數日之後，仍未將號牌懸掛完成，即
    執意駕駛車頭未懸掛車牌之汽車上路，甚至開上高速公路，
    不論其動機為何，顯已違反法律上之義務，初不因號牌之掉
    落是否可歸責於異議人，及延誤多日仍未懸掛是否情有可原
    ，而有所不同。又汽車號牌每車兩面，應正面懸掛於車輛前
    後端之明顯適當位置，前揭道路交通安全規則第十一條第一
    項第一款規定明確，故汽車所有人領有號牌兩面，倘未分別
    懸掛於汽車之前、後端，即有違法定義務，而應依前揭道路
    交通管理處罰條例第十二條第一項第七款、同條第二項予以
    處罰。異議人所辯其自用小客車之車尾號牌完整無缺，辨識
    無誤，可予免罰云云，亦非可採。（二）道路交通安全管理
    處罰條例第十四條係規定：「汽車行駛有左列情形之一者，
    處汽車所有人新臺幣三百元以上六百元以下罰鍰，並責令改
    正、補換牌照或禁止其行駛：一牌照遺失或破損，不報請公
    路主管機關補發、換發或重新申請者。二行車執照、拖車使
    用證或預備引擎使用證，未隨車攜帶者。三號牌污穢，不洗
    刷清楚或為他物遮蔽，非行車途中因遇雨、雪道路泥濘所致
    者」，本件異議人已領有號牌兩面，未將其中一面懸掛於車
    頭指定位置，應依道路交通管理處罰條例第十二條第一項第
    七款、同條第二項予以處罰，已如前述，核與同條例第十四
    條規定情形迥不相同。異議人辯稱其所違反者，應係道路交
    通管理處罰條例第十四條，不能依同條例第十二條論處云云
    ，顯有誤會。從而，舉發機關之執勤員警以異議人所有、車
    號ＢＴ─七九００號自用小客車有「未懸掛車頭號牌」之違
    規情事，當場製單舉發，經異議人到案申訴，原處分機關依
    道路交通管理處罰條例第十二條第一項第七款、違反道路交
    通管理事件統一裁罰基準表之規定，裁處罰鍰新臺幣三千六
    百元，並依同條例第十二條第二項規定，吊銷其牌照，於法
    均屬有據。異議人執持上開理由，對原處分機關所為之裁決
    處分聲明異議，洵無理由，原審因認受處分人異議為無理由
    ，而裁定駁回其聲明異議。
二、抗告意旨略以抗告人未懸掛前頭一面車牌係因車禍擦撞破損
    脫落，事後二天得知牌號掉落，但仍有車尾牌號辨識明確，
    並不知一面牌號脫落不可行駛，故而行駛，按裝牌號雖有違
    法之義務，並未全然違規，亦不符合道路交通管理處罰條例
    第十二條之規定，亦屬不知者之過失行為，抗告人不知交通
    法規之引用條例不同之第十二條及第十四條之區別，因而簽
    字，違規行駛屬過失破損脫落不可抗拒引發之行為，理應合
    乎第十四條第一項第一款之規定及一事不二罰之原則，法律
    處分違法之行為應視刻意過失及不可抗拒等種種動機區分而
    裁定，其於保障人權應酌量引用輕重之處罰等。
三、按汽車已領有號牌而未懸掛或不依指定位置懸掛者，處汽車
    所有人新臺幣三千六百元以上一萬零八百元以下罰鍰，並禁
    止其行駛，其牌照、號牌吊銷之，道路交通管理處罰條例第
    十二條第一項第七款、同條第二項定有明文。又汽車號牌每
    車兩面，應正面懸掛於車輛前後端之明顯適當位置，道路交
    通安全規則第十一條第一項第一款亦規定明確。查本件抗告
    人甲○所有之車號ＢＴ─七九００號之自用小客車，已領有
    號牌二面，於九十三年八月二十二日十三時四十分許，由抗
    告人駕駛行經國道三號公路北向三十一公里處，為警查獲「
    未懸掛車頭號牌」，當場製單舉發等事實，業經抗告人於舉
    發違反道路交通管理事件通知單簽名收受通知在案，抗告人
    當時亦稱該號牌係因掉落放於新店市修理廠內，有該通知單
    一紙附卷可稽，復經內政部警政署國道公路警察局第六警察
    隊查處無誤，有該隊九十三年十月七日公警六交訴字第０九
    三０００二五四七號函可參，抗告人之違規事實明確，而抗
    告人前所稱之其自用小客車與機車發生擦撞事故之時間，與
    違規日相隔一週以上，其車頭號牌倘係因該次事故所掉落，
    非抗告人刻意為之，惟抗告人既已知悉其車頭號牌掉落之事
    實，理應於索回該號牌安裝懸掛後，始可行駛其自用小客車
    ，要屬當然，且抗告人既駕駛車輛為道路駕駛之使用人，自
    應了解相關之交通法規以便遵守其駕駛、所有人之義務，況
    車輛應按規定懸掛號牌，亦為一般人所明知，抗告人自不得
    以不知其規定而免罰，再抗告人於明知號牌掉落之情形下，
    數日之後，仍未將號牌懸掛完成，即執意駕駛車頭未懸掛車
    牌之汽車上路，甚至開上高速公路，不論其動機為何，顯已
    違反法律上之義務，初不因號牌之掉落是否可歸責於抗告人
    ，及延誤多日仍未懸掛是否情有可原，而有所不同，亦無何
    不可抗拒之情事。又汽車號牌每車兩面，應正面懸掛於車輛
    前後端之明顯適當位置，前揭道路交通安全規則第十一條第
    一項第一款規定明確，故汽車所有人領有號牌兩面，倘未分
    別懸掛於汽車之前、後端，即有違法定義務，而應依前揭道
    路交通管理處罰條例第十二條第一項第七款、同條第二項予
    以處罰。抗告人所稱其自用小客車之車尾號牌完整無缺，辨
    識無誤，可予免罰云云，亦非可採，且本件為同一違規之事
    實，依法所為之同一裁罰，亦無一事兩罰之情形，原裁定認
    原處分機關援引道路交通管理處罰條例第十二條第一項第七
    款、違反道路交通管理事件統一裁罰基準表之規定，裁處抗
    告人罰鍰新臺幣三千六百元，並依同條例第十二條第二項規
    定，吊銷其牌照等，依法並無不當，經核無誤，本件抗告為
    無理由，應予駁回。
四、依道路交通管理處罰條例第八十九條，道路交通案件處理辦
    法第二十六條，刑事訴訟法第四百十二條裁定如主文。
中　　華　　民　　國　　94　　年　　5 　　月　　2 　　日
                  交通法庭    審判長法  官  陳正雄
                                    法  官  黃金富
                                    法  官  許宗和
以上正本證明與原本無異。
不得再抗告。
                                    書記官  沈秀容
中　　華　　民　　國　　94　　年　　5 　　月　　2 　　日
